臺灣嘉義地方法院民事判決　九十一年度訴字第二九九號
　　原　　　告　甲○○
　　被　　　告　乙○○
右當事人間異議之訴事件，本院判決如左：
    主      文
本院九十一年度執字第一五五二號債權人乙○○與債務人甲○○間票款執行事件之強
制執行程序，應予撤銷。
訴訟費用由被告負擔。
    事      實
甲、原告方面：
一、聲明：如主文所示。
二、陳述：
（一）被告於民國九十一年二月間以本院八十四年度票字第一０六五號准本票強制執
      行之民事裁定為執行名義，向本院聲請強制執行，經以九十一年執字第一五五
      二號受理在案，並查封原告所有座落嘉義市○○段一二一一地號土地上之建物
      （即門牌號碼嘉義市○區○○里○○路○段六四八號）。
（二）按「確定判決或其他與確定判決有同一效力之執行名義所確定之請求權，其原
      有消滅時效期間不滿五年者，因中斷而重行起算之時效期間為五年」，民法第
      一百三十七條第三項定有明文。本件被告請求執行之執行名義（即本院八十四
      年度票字第一０六五號民事裁定），於民國八十四年九月初即已確定，依上開
      規定，其請求權重行起算之結果，早已於八十九年九月間即罹於時效而消滅。
（三）原告依強制執行法第十四條前段「執行名義成立後，如有消滅或妨礙債權人請
      求之事由發生，債務人得於強制執行程序終結前，提起異議之訴。」之規定提
      起本件訴訟。
三、證據：提出本院九十一年三月一日嘉院興民九一執德字第一五五二號函、本院八
    十四年票字第一０六五號民事裁定影本各一件為證，並請求調取本院九十一年度
    執字第一五五二號給付票款民事執行卷宗、八十四年票字第一０六五號卷宗。
乙、被告方面：
一、聲明：駁回原告之訴。
二、陳述：民國八十四、八十五年間被告與其婆婆均曾到原告家中催討系爭借款，原
    告復九十一年一月十九日打電話給被告表示賺到錢之後就還錢，或者同意把土地
    過戶給被告，顯然原告已承認系爭借款，原告是故意拖延時間，該請求權之時效
    尚未消滅。
三、證據：聲請訊問證人賴沈秀玉。
　　理      由
一、原告起訴主張：被告於民國九十一年二月間以本院八十四年度票字第一０六五號
    准本票強制執行之民事裁定為執行名義，向本院聲請強制執行，經以九十一年執
    字第一五五二號受理在案，而上開執行名義之請求權時效僅為五年，早已於八十
    九年九月間即罹於時效，原告等自得依法行使時效抗辯拒絕清償，故依強制執行
    法第十四條之規定提起本件訴訟等語；被告則以：原告於九十一年一月十九日曾
    打電話給被告表示賺到錢之後就還錢，顯然原告已承認系爭借款，該請求權之時
    效尚未消滅云云，資為抗辯。
二、經查，本件被告於八十四年八月一日取得（該裁定於同年月十七日、十八日分別
    由被告及原告收受）其對本件原告之本票准許強制執行裁定（該裁定所載之本票
　　係發票日為八十四年七月十七日、票面金額為新台幣(下同)一百二十四萬五千元
　　、到期日未載），被告嗣於九十一年二月十九日持前開本票准許強制執行裁定對
　　原告聲請執行，並經本院以九十一年執字第一五五二號票款執行事件受理等節，
　　業經原告提出本院九十一年三月一日嘉院興民九一執德字第一五五二號函、本院
　　八十四年票字第一０六五號民事裁定影本各一件為證，並經本院調取本院九十一
　　年度執字第一五五二號給付票款民事執行卷查明屬實。
三、按執行名義成立後，如有消滅或妨礎債權人請求之事由發行，債務人得於強制執
    行程序終結前，向執行法院對債權人提出異議之訴。強制執行法第十四條第一項
    著有明文。次按時效完成後，債務人得拒絕給付。民法第一百四十四條第一項亦
    有規定。再依票據法第二十二條第一項、第一百二十條第二項規定，票據上之權
    利，對匯票承兌人及本票發票人，自到期日起算；三年間不行使，因時效而消滅
    。未載到期日之本票，視為見票即付（故時效應自發票日起算）。第按時效因請
    求而中斷者，若於請求後六個月內不起訴，視為不中斷，為民法第一百三十條所
    明定。此之所謂起訴，對於已取得執行名義之債務，係指依同法第一百二十九條
    第二項第五款規定與起訴有同一效力之開始強制執行或聲請強制執行而言。換言
    之，即對於已取得執行名義之債務，若於請求後六個月內不開始強制執行，或不
    聲請強制執行，其時效視為不中斷，最高法院著有六十七年台上字第四三四號判
    例可資參照。經查：
（一）本件原告主張於八十四年七月十七日簽發未載到期日之本票予被告之夫，被告
      於八十四年間向本院聲請取得本票裁定等事實，業據提出本票裁定為證，復為
      被告所不爭執，堪信為真實。而本票裁定依票據法第一百二十三條及強制執行
      法第四條第一項第六款，得為強制執行名義，揆諸上開判例之旨，被告應於取
      得強制執行名義後六個月內開始強制執行，或聲請強制執行，其時效始得視為
      不中斷。本件被告於九十一年二月間始以前揭本票裁定向本院執行處聲請強制
      執行，經本院以九十一年執字第一五五二號受理在案，顯未於取得執行名義之
      本票裁定後六個月內聲請強制執行，其時效應視為不中斷。是上開本票之票據
      上權利消滅時效自發票日即八十四年七月十七日起算，已於八十七年七月十六
      日完成等情，應可認定。而原告主張被告請求執行之執行名義，依民法第一百
      三十七條第三項之規定時效應自八十四年九月間本票裁定確定後起算五年云云
      ，然聲請本票強制執行之裁定，並非民法第一百二十九條第二項所示與起訴有
      同效力之事由，又被告未於六個月內聲請強制執行，其時效期間自不因此而中
      斷，並重行起算五年時效，附此敘明。
（二）再按債務人於時效完成後所為之承認，固無中斷時效之可言，既然明知時效完
      成之事實而仍為承認行為，自屬拋棄時效利益之默示意思表示，且時效完成之
      利益一經拋棄，即恢復時效完成前狀態，債務人顯不得再以時效業經完成拒絕
      給付，最高法院雖著有五十年台上字第二八六八號判例可考，惟其前提須債務
      人「明知時效完成之事實」而仍為「承認」行為始足當之。本件被告雖辯稱原
      告於九十一年一月十九日曾打電話給被告表示賺到錢之後就還錢，或者同意把
      土地過戶給被告，顯然原告已承認系爭借款云云。然為原告所否認，並表示：
      「（九十一年一月十九日有無打電話給被告說願意還錢？）我在九十年十二月
      十九日有被歹徒押到山上去，所以隔日我有打電話給被告問他有無叫歹徒來押
      我，被告跟我說沒有，此外沒有說其他的事，這件事我有報案。」等語，又被
      告請求訊問之證人賴沈秀玉即被告之婆婆係證稱：「（原告是否有說過要還錢
      ？）他在今年有打電話給我說要拿三萬元給我，但是都沒有拿來。」等語，可
      見縱認證人所述屬實，原告亦非承認積欠被告一百二十四萬五千元借款，又被
      告亦未舉證證明原告於斯時已明知時效完成之事實，依上開說明，亦不足認定
      原告已拋棄時效完成之利益。被告辯稱原告已為拋棄時效利益之默示意思表示
      ，尚非可採。
（三）末查，九十一年度執字第一五五二號民事執行程序尚未終結，業經本院依職權
      調閱該案卷宗核為事實，是本件原告主張被告對原告之票據權利，已因罹於時
      效而消滅，其執行名義成立後，已有消滅其請求之事由發生，爰提起債務人異
      議之訴，洵屬有據。
四、又本件事證已臻明確，兩造其餘攻擊防禦方法，於本判決結果不生影響，爰不一
    一論述，併此敘明。
五、從而，原告本於強制執行法第十四條第一項請求撤銷本院九十一年度執字第一五
    五二號原告與被告間給付票款強制執行事件所為強制執行程序，即無不合，應予
    准許。
據上論結，原告之訴為有理由，依民事訴訟法第七十八條，判決如主文。
中　　　華　　　民　　　國　　九十一　　年　　　七　　　月　　 十八　　 日
~B臺灣嘉義地方法院民事第一庭
~B　　審判長法官　曾文欣
~B　　法      官　吳昀儒
~B    法      官　洪嘉蘭
右為正本係照原本作成
如對本判決上訴須於判決送達後廿日內向本院提出上訴狀
中　　　華　　　民　　　國　　九十一　　年　　　七　　　月　　二十二　 日
~B　　書　記　官　鄭翔元
